臺灣臺中地方法院交通事件裁定　　　 100年度交聲字第2795號
原處分機關　交通部公路總局臺中區監理所
受處分人　　吳秋櫻
上列異議人即受處分人因違反道路交通管理處罰條例案件，對於
交通部公路總局臺中區監理所民國100年9月30日所為之處分（中
監違字第裁60-G1H386708號裁決書），聲明異議，本院裁定如下
：
    主    文
原處分撤銷。
吳秋櫻不罰。
    理    由
一、原處分機關處分意旨略以：異議人即受處分人（下稱異議人
    ）吳秋櫻所有車牌號碼L7-7966號自用小客車（下稱系爭車
    輛），於民國100年6月11日下午6時38分許，在臺中市○○
    路、和祥街口處，因「在前行車之右側超車」違規，經臺中
    市警察局第五分局（下稱原舉發機關）員警依違反道路交通
    管理處罰條例第47條第3款製單舉發。異議人於期間內到案
    提出申訴，經原舉發機關函覆違規屬實仍不服，本所遂於10
    0 年9月30日以中監違字第裁60-G1H386708號裁決書，裁處
    異議人罰鍰新臺幣（下同）1,200元，並依同條例第63條第1
    項規定，記違規點數1點等語。
二、異議意旨略以：伊在上開時、地並無在前行車之右側超車之
    違規。當時伊於東山路直行車道右側之中油加油站加油，加
    完油後由加油站右轉至慢車道，行駛約15至20公尺至東山路
    與和祥街口，停等紅綠燈，即舉發採證照片第1張所示情形
    。嗣號誌轉為綠燈後，伊係隨前車直行後再變換至主車道(
    舉發採證照片第2張所示情形)，並非在前行車右側超車，爰
    聲明異議等語，並提出加油帳單消費明細1份資為佐證。
三、按汽車駕駛人超車時，有在前行車之右側超車，或超車時未
    保持適當之間隔，或未行至安全距離即行駛入原行路線者，
    處1,200元以上2,400元以下罰鍰，道路交通管理處罰條例第
    47 條第3款定有明文。次按汽車駕駛人有違反道路交通管理
    處罰條例第47條第1款至第4款之一者，除依原條款處罰鍰外
    ，並予記違規點數1點，道路交通管理處罰條例第63條第1項
    第1款亦定有明文。另按道路交通安全規則第101條第1項第5
    款規定：「…超越時應顯示左方向燈並於前車左側保持半公
    尺以上之間隔超過，行至安全距離後，再顯示右方向燈駛入
    原行路線。」準此，所謂「超車」係指汽車於行駛中，超越
    前行車後，復駛入原行車道路線而言，若汽車駕駛人係為自
    路邊起駛之車輛，行駛跨越慢車道欲進入快車道路線之情形
    時，即非本法所欲規範處罰之範疇，甚為明確。
四、再按法院受理交通事件，準用刑事訴訟法之規定，道路交通
    管理處罰條例第89條前段定有明文。犯罪事實應依證據認定
    ，無證據不得認定其犯罪事實；又不能證明被告犯罪者，應
    諭知無罪之判決，刑事訴訟法第154條第2項、第301條第1項
    分別定有明文。而認定不利於被告之事實，須依積極證據，
    苟積極證據不足為不利於被告事實之認定時，即應為有利於
    被告之認定，更不必有何有利之證據；認定犯罪事實所憑之
    證據，雖不以直接證據為限，間接證據亦包括在內，然而無
    論直接或間接證據，其為訴訟上之證明，須於通常一般之人
    均不致有所懷疑，而得確信為真實之程度者，始得據為有罪
    之認定，若其關於被告是否犯罪之證明未能達此程度，而有
    合理性懷疑之存在，致使無從形成有罪之確信，根據「罪證
    有疑，利於被告」之證據法則，即不得遽為不利於被告之認
    定（最高法院30年上字第816號、76年台上字第4986號判例
    參照）。基此，法院於受理違反道路交通管理處罰條例案件
    時，亦應有其適用，易言之，法院為事實之認定時，如就原
    處分機關所認定之行為人違規事實仍有合理之懷疑，而無法
    達到確信行為人確有該當於道路交通管理處罰條例各該處罰
    條文之構成事件事實時，即應依刑事訴訟上之待證事實「倘
    有懷疑，則從被告之利益作解釋」之證據法則，對異議人為
    有利之認定。
五、另按道路交通管理之稽查，由交通勤務警察，或依法令執行
    交通稽查任務人員執行之，其稽查項目為違規停車者，得由
    交通助理人員逕行執行之；又對於違反道路交通管理處罰條
    例之行為，民眾得敘明違規事實或檢具違規證據資料，向公
    路主管或警察機關檢舉，經查證屬實者，應即舉發，道路交
    通管理處罰條例第7條之2條規定明揭此旨。而民眾檢舉違規
    ，若已提供科學儀器取得之證據資料得以查證其真偽，或僅
    敘明違規事實，但經交通勤務警察前往查證當場親見違規行
    為，其舉證責任已盡，固無疑義；但如提供之科學儀器取得
    之證據資料，尚難認行為人已有違規行為，復無法確切查證
    有無違規行為時，自不據以為裁罰基礎，合先敘明。
六、經查：
(一)原處分機關所為之上開處分，無非係以臺中市政府警察局舉
    發違反道路交通管理事件通知、臺中市政府警察局第五分局
    100年9月22日中市警五分交字第1000032632號函、臺中市政
    府警察局第五分局依民眾檢舉違規所提供之行車紀錄器錄影
    畫面翻拍照片(下稱舉發採證照片)5張等件為其依據。
(二)異議人於聲明異議狀稱其當時係於位在直行車道右側之東山
    路中油加油站加油後，由加油站右轉至慢車道，行駛約15至
    20公尺至東山路與和祥街口停等紅綠燈，於綠燈後跟隨前車
    直行再進入主線道等語。觀諸本院依職權查詢之上開違規路
    段街景圖3張、空照圖1張，可知位在上開違規路口後方約30
    公尺處之東山路右側，確有一間中油加油站，有上開路段街
    景圖3張及空照圖1張附卷足稽，復有異議人提出之帳單消費
    明細1份可憑。是異議人上開所辯，尚非無據。佐以卷附舉
    發採證照片及上開街景圖所示，前揭舉發違規路段為雙向並
    各為雙線道，於各向路段中劃有白實線以分隔快慢車道。而
    觀諸舉發採證照片5張，僅顯示異議人所有系爭車輛於東山
    路慢車道停等紅綠燈，嗣跟隨前車續行約2個車身距離後往
    左切入主線快車道等情。本院審酌上開舉發採證照片僅能證
    明異議人確有駕駛系爭車輛行駛於慢車道路線上，嗣往左切
    入主線快車道之行為，惟並無系爭車輛於內側快車道往右行
    至慢車道超越前行車輛後復駛回內側快車道之採證照片。自
    不足以證明系爭車輛確有由快車道向右側行駛超越前行車之
    不當超車違規行為至為灼然。尚難以前揭舉發採證照片、臺
    中市政府警察局舉發違反道路交通管理事件通知、臺中市政
    府警察局第五分局100年9月22日中市警五分交字第10000326
    32號函文等件，遽認異議人有上開違規事實。從而，本院對
    於異議人是否確有本件之違規事實已存有懷疑，復查無其他
    積極證據足以證明異議人確有上開違規行為，揆諸前揭說明
    ，自應為異議人有利之認定。
七、綜上所述，依現存之證據，尚不足以證明異議人所有車牌號
    碼L7-7966號自用小客車確有於前揭時、地在前行車之右側
    超車之違規事實。原處分機關未經詳查，遽依道路交通管理
    處罰條例第47條第3款、第63條第1項第1款及違反道路交通
    管理事件統一裁罰基準表之規定，處罰鍰1,200元，記違規
    點數1點，容有未洽。異議人之聲明異議為有理由，原處分
    自應予撤銷，並由本院另為異議人不罰之諭知。
據上論斷，應依道路交通管理處罰條例第87條第2項，道路交通
事件處理辦法第19條前段，裁定如主文。
中    華    民    國   100    年    10    月    31    日
                      交通法庭  法  官  林慧欣
以上正本證明與原本無異。
如不服本裁定，應於收受送達後5日內向本院提出抗告狀。（應
附繕本）
                                書記官  鄭淑英
中    華    民    國   100    年    10    月    31    日